臺灣高雄地方法院民事判決　九十年度訴字第三一九九號
　　原　　　告　　華南商業銀行股份有限公司
　　法定代理人　　乙○○
　　訴訟代理人　　戊○○
　　　　　　　　　己○○
　　被　　　告　　宣恩實業有限公司
　　兼法定代理人　丙○○
　　被　　　告　　甲○○
　　　　　　　　　丁○○
右當事人間請求清償借款等事件，本院判決如左：
    主    文
被告應連帶給付原告新台幣柒拾捌萬捌仟壹佰玖拾玖元，及如附表一所示之利息、違
約金。
被告應連帶給付原告美金萬零肆佰伍拾元角捌分，及如附表二所示之利息、違
約金。
原告其餘之訴駁回。
訴訟費用由被告連帶負擔。
本判決第一項於原告以新台幣貳拾陸萬仟元為被告供擔保後，得假執行。
本判決第二項於原告以新台幣拾伍萬壹仟元被告供擔保後，得假執行。
    事    實
甲、原告方面：
一、聲明：
　（一）、被告應連帶給付原告新台幣七十八萬元八千一百九十九元，及如附表一所
　　　　　示之利息、違約金。
　（二）、被告應連帶給付原告美金三萬零四百五十三元三角八分，及如附表二所示
　　　　　之利息、違約金，並按給付時，原告賣出匯率折算新台幣。
　（三）、原告願供擔保，請准宣告假執行。
二、陳述：
　（一）、被告宣恩實業有限公司以其餘被告丙○○、甲○○、丁○○為連帶保證人
    　　　，於民國九十年五月三日向原告借款新台幣（下同）二十八萬元，約定清
    　　　償日為九十年七月三十日，到期本金一次清償，利息按原告基本放款利率
    　　　加碼年利率百分之一計算（目前為年利率百分之八點八一五），嗣隨原告
    　　　調整基本放款利率而調整，且自借款日起按月計付利息，如未按期給付，
    　　　即喪失期限利益，全部債務視為到期，如逾期清償在六個月以內者，按上
    　　　開利率百分之十，超過六個月部分者，按上開利率百分之二十計付違約金
    　　　。詎上開借款已屆清償期，被告宣恩實業有限公司尚積欠本金二十八萬及
    　　　依如附表一之編號一所示之利息、違約金迄未清償。
  （二）、被告宣恩實業有限公司另於九十年四月十三日邀同被告丙○○、甲○○、
  　　　　丁○○為連帶保證人，與原告簽訂委任開發國內信用狀契約，約定對於被
  　　　　告宣恩實業有限公司，現在及將來在國內採購原料或物資概括委任原告以
  　　　　四百萬元為限額，循環開發國內信用狀，並各該信用狀有效期限內承兌、
  　　　　讓購，受益人所簽發之匯票，另約定：
　　　　１、每筆信用狀項下之匯票期限，最長不得超過一百八十天，以各筆信用狀
　　　　　　項下匯票到期日，或原告通知之日期為各筆債務之清償日期。
　　　　２、立約人應於匯票到期之前一營業日或原告通知之日期，將本息交存備付
　　　　　　。
　　　　３、立約人如未依約定交付時，應自原告墊款之日起至清償日止，按約定利
　　　　　　率計付利息，遲延清償時，仍按原定利率計息（週年利率百分之八點八
            一五）外，逾期在六個月以內，按上開利率百分之十，逾期超過六個月
            者，按上開利率百分之之二十計付違約金。
　　　　　　被告宣恩實業有限公司，依該契約向原告申請開狀一筆，經原告墊款七
　　　　　　十二萬三千二百四十元，而上開借款已屆清償期，原告屢經催討，除部
　　　　　　分清償外，尚積欠本金五十萬八千一百九十九元及依附表一之編號二所
　　　　　　示之利息、違約金迄未清償。
　（三）、於九十年四月十三日，被告宣恩實業有限公司，以被告丙○○、甲○○、
　　　　　丁○○等人為連帶保證人，與原告簽訂委任開發遠期信用契約，約定對於
　　　　　宣恩實業有限公司現在及將來在原告銀行辦理遠期信用狀方式之進口，向
　　　　　國外採購物資以美金二十萬元為限額，循環開發遠期信用狀，立約人次向
　　　　　原告申請開發遠期信用狀時，應送開發信用狀申請書立約人及保證人均承
　　　　　認在上開限額內各筆遠期信用狀項下信用狀結匯證實書所載信用狀金額與
　　　　　已結匯金額之差額（未結匯金額）及其利息為原告代立約人向國外墊款之
　　　　　金額，並同意以開發信用狀申請書或遠期信用狀項下之結匯證實書或匯票
          等有關文件為其憑證。而循環開發之各筆遠期信用狀最長期限不得超過一
　　　　　百八十天，並以各筆遠期信用狀押匯日起算按開發信用狀申請書上列明之
　　　　　匯票期限計算各債務之清償日。利息自押匯日起算按原告所訂外幣貸款利
　　　　　率計收，遲延償還時，依原告新台幣放款利率加利率百分之二點五計付遲
　　　　　延利息，凡逾期在六個以內者，另按遲延利率百分之十，逾期超過六個月
　　　　　者，另按上開遲延百分之二十計付違約金，而本項遲延利率為年利率百分
　　　　　之七點七五加百分之二點五合計年利率百分之十點二五較高為準。原告已
　　　　　依約定墊款本金美金四萬一千一百五十元，且該墊款已屆清償期，屢經原
　　　　　告催討，被告除部分清償外，尚積欠本金美金三萬零四百五十三元三角八
　　　　　分及如附表二所示之利息、違約金。
　（四）、被告丙○○、甲○○、丁○○均為本件借款之連帶保證人且承諾就被告宣
　　　　　恩實業有限公司對所負借款、票據、透支、墊款、保證、損害賠償等及其
　　　　　他一切債務以一千五百萬元為限額，負連帶清償之責，而被告宣恩實業有
　　　　　限公司尚積欠原告本件借款本金共計新台幣七十八萬八千一百九十九元及
　　　　　美金三萬零四百五十三元三角八分及其分別如附表一、二所示之利息、違
　　　　　約金迄未清償，為此依消費借貸契約、委任開發信用狀契約及連帶保證契
　　　　　約提起本件訴訟。
三、證據：提出借據、授信約定書、委任開發國內信用狀契約、開發國內不可撤銷信
    用狀申請書、信用狀約定書、匯票承兌＼付款申請書、匯票、貸款本息攤還表、
    委任開發遠期信用狀契約、開發信用狀申請書、押匯資料、到期通知單、保證書
    等件為證。
乙、被告方面：
    被告宣恩實業有限公司、丙○○、甲○○、丁○○均未於言詞辯論期日到場，亦
　　未提出書狀作何聲明或陳述。
    理    由
一、本件原告原起訴請求（一）被告應連帶給付原告新台幣七十八萬八千一百九十九
    元，及如附表一所示之利息、違約金；（二）被告應連帶給付原告美金三萬零四
    百五十三元三角八分，折合新台幣一百零五萬三千六百八十六元，及如附表二所
    示之利息、違約金。嗣減縮訴之聲明為被告應連帶給付原告新台幣七十八萬八千
    一百九十九元，及如附表一所示之利息、違約金；（二）被告應連帶給付原告美
    金三萬零四百五十三元三角八分，及如附表二所示之利息、違約金，並按給付時
    原告賣出匯率折算新台幣，核與民事訴訟法第二百五十五條第一項第三款規定並
    無不合，自無庸經被告之同意即得為之，合先敘明。
二、本件被告宣恩實業有限公司、丙○○、甲○○、丁○○均經合法通知，無正當理
    由未於言詞辯論期日到場，核無民事訴訟法第三百八十六條所列各款情形，應依
    原告之聲請，由其一造辯論而為判決。
三、本件原告主張被告積欠借款之事實，已據其提出與所述相符之借據、授信約定書
    、委任開發國內信用狀契約、開發國內不可撤銷信用狀申請書、信用狀約定書、
    匯票承兌＼付款申請書、匯票、貸款本息攤還表、委任開發遠期信用狀契約、開
    發信用狀申請書、押匯資料、到期通知單、保證書等件為證，被告既均未到場爭
    執，復未提出書狀答辯，以供本院斟酌，自堪信原告之主張為真實。
四、按民法第二百零二條前段規定以外國通用貨幣定給付額者，債務人按給付時給付
    地之市價，以中華民國通用貨幣給付之。故以外國通用貨幣定給付額者，債務人
    固得以中華民國通用貨幣為給付，倘債權人請求給付，則惟有依據債之本旨，請
    求債務人以外國通用貨幣給付之。且兩造所簽訂之委任開發遠期信用狀契約第九
    條約定，被告願以原告外匯賣出匯率折算新台幣或以原幣（美金）償還。又管理
    外匯條例第六條之一、第七條、第十三條規定，業經行政院於七十六年七月十五
    日以台（七六）財字第一五七六七號函，依同條例第二十六條之一，定自同日起
    停止適用，債務人即無不能給付美金之情形。原告請求被告給付美金，並聲明請
    求按給付時原告賣出之匯率折付新台幣，自有未洽，併此敘明。
五、被告丙○○、甲○○、丁○○於九十年四月十三日出具之保證書記載：「連帶保
    證人甲○○、丁○○、丙○○等今向華南商業銀行‧‧‧連帶保證宣恩實業有限
    公司（以下簡稱主債務人）對貴行（包括總行及各分支機關）現在（包括過去所
    負現在尚未清償）及將來所負之借款、票據、透支、墊款、保證、損害賠償等及
    其他一切債務以新臺幣壹仟伍佰萬元整為限額（本金及其利息、遲延利息、違約
    金、損害賠償及其他從屬於主債務之負擔），保證人與主債務人負連帶清償之責
    任，‧‧‧。」等語觀之被告丙○○、林坤華、丁○○所出具之保證書上開文義
    ，乃保證人與債權人約定就債權人與主債務人所生一定範圍內之不特定債務，預
    定最高限額，由保證人予以保證之契約，學說稱之為最高限額保證。此種保證契
    約如定有期間者，在該期間內所生約定範圍內之債務，不逾最高限額者，均為保
    證契約效力所及；如未定期間者，於保證契約未經保證人依民法第七百五十四條
    規定終止或其他消滅原因以前，所生約定範圍內之債務，均為保證人保證之範圍
    。故在該保證契約有效存期間內已發生之約定範圍內之債務，於不逾最高限額者
    ，債權人仍得請求保證人履行保證責任。本件原告請求被告丙○○、甲○○、丁○○應負保證責任之債務金額為新台幣七十八萬八千一百九十九元及如附表一所
    示之利息、違約金；美金三萬零四百五十三元三角八分及如附表二所示之利息、
    違約金。該金額並未超過系爭被告丙○○、甲○○、丁○○於九十年四月十三日
    所出具之保證書所記載連帶保證被告宣恩實業有限公司對原告債務之範圍，則被
    告丙○○、甲○○、丁○○依其出具之保證書，自應就被告宣恩實業有限公司之
    系爭借款新台幣七十八萬八千一百九十九元及如附表一所示之利息、違約金，美
    金三萬零四百五十三元三角八分及如附表二所示之利息、違約金等債務負連帶保
    證責任。
六、從而，原告依消費借貸契約、委任開發信用狀契約及連帶保證契約請求（一）、
    被告連帶給付原告新台幣七十八萬八千一百九十九元，及如附表一所示之利息、
    違約金；（二）被告應連帶給付原告美金三萬零四百五十三元三角八分，及如附
    表二所示之利息、違約金，為有理由，應予准許。至於原告請求被告給付其美金
    三萬零四百五十三元三角八分及如附表二所示之利息、違約金，按給付時原告賣
    出之匯率折付新台幣，不應准許，應予駁回。
七、原告陳明願供擔保，請求宣告假執行，核無不合，茲酌定相當擔保金額，予以准
    許。
八、結論：本件原告之訴為一部有理由、一部無理由，依民事訴訟法第三百八十五條
    第一項前段、第七十九條但書、第八十五條第二項、第三百九十條第二項，判決
    如主文。
中　　　華　　　民　　　國　　九十一　　　年　　一　　月　　　三十　　　日
                              臺灣高雄地方法院民事第二庭
~B審判長法　　　官  吳進寶
~B　　　法　　　官  蘇姿月
~B　　　法　　　官  陳月雯
右為正本係照原本作成。
如對本判決上訴，須於判決送達後廿日內向本院提出上訴狀。
中　　　華　　　民　　　國　　九十一　　　年　　一　　月　　　三十　　　日
~B  　　法院書記官  陳展榮
~F0
~T48
附表一
┌─┬─────┬───────┬───────┬────┬───────────────┬──────┐
│  │          │借款日及到期日│利息計算期間  │        │　　違約金計算期間及利率      │原借（墊）款│
│編│債權本金　│              │              │週年利率├───────┬───────┤　          │
│　│即請求金額│  （民國）    │ 　（民國）   │        │逾期六個月以內│逾期超過六個月│金額        │
│號│          │              │              │（％ ） │者，按上開利率│者，按上開利率│            │
│  │          │              │              │        │百分之十      │百分之二十    │            │
├─┼─────┼───────┼───────┼────┼───────┼───────┼──────┤
│  │          │              │              │        │自九十年六月  │              │            │
│  │          │自九十年五月  │自九十年五月三│        │四日起        │自九十年十二月│            │
│  │          │三日起至九十  │日起至清償日止│八點八一│至九十年十二月│四日起至清償日│ 貳拾捌萬元 │
│  │貳拾捌萬元│年七月三十日  │              │五      │三日止        │止            │            │
│一│          │止            │              │        │              │              │            │
│  │          │              │              │        │              │              │            │
│  │          │              │              │        │              │              │            │
│  │          │              │              │        │              │              │            │
├─┼─────┼───────┼───────┼────┼───────┼───────┼──────┤
│  │          │              │              │        │自九十年六月  │自九十年十二月│            │
│  │伍拾萬捌仟│自九十年四月  │自九十年五月  │八點八一│二十六日起    │二十六日起至清│柒拾貳萬仟│
│  │壹佰玖拾玖│二十三日起    │二十五日起    │五      │至九十年十二月│償日止        │貳佰肆拾元  │
│  │元        │至九十年九月  │至清償日止    │        │二十五日止    │              │            │
│二│          │十六日止      │              │        │              │              │            │
│  │          │              │              │        │              │              │            │
│  │          │              │              │        │              │              │            │
│  │          │              │              │        │              │              │            │
└─┴─────┴───────┴───────┴────┴───────┴───────┴──────┘
附表二
┌──────┬─────┬────┬──────────────────┐
│請求償還之墊│利息起算日│週年利率│                                    │
│款本金      │          │        │                                    │
│（美金）    │          │（％）  │　　　　　　　違約金                │
│            │          │        │                                    │
│            │          │        │                                    │
├──────┼─────┼────┼──────────────────┤
│            │自九十年九│        │自九十年十月二十六日起至清償日止，逾│
│三萬零四百五│月二十五日│十點二五│期在六個月以內者，按上開利率百分之十│
│十三元三分八│起至清償日│        │，逾期超過六個月者，按上開利率百分之│
│角          │止        │        │二十計付違約金。                    │
└──────┴─────┴────┴──────────────────┘
